臺灣臺南地方法院民事裁定
110年度消債更字第167號
聲  請  人
即  債務人  黃已榛即黃碧霞


代  理  人  楊惠雯律師(法扶律師)
上列債務人聲請消費者債務清理更生事件，本院裁定如下：
    主  文
債務人乙○○○○○○自民國110年7月21日下午5時起開始更生程序，
並命司法事務官進行本件更生程序。
    理  由
一、按債務人不能清償債務或有不能清償之虞者，得依本條例所
    定更生程序，清理其債務；債務人無擔保或無優先權之本金
    及利息債務總額未逾新臺幣（下同）1,200萬元者，於法院
    裁定開始清算程序或宣告破產前，得向法院聲請更生；債務
    人對於金融機構負債務者，在聲請更生或清算前，應向最大
    債權金融機構請求協商債務清償方案，或向其住、居所地之
    法院或鄉、鎮、市、區調解委員會聲請債務清理之調解；法
    院開始更生程序之裁定，應載明其年、月、日、時，並即時
    發生效力；法院裁定開始更生或清算程序後，得命司法事務
    官進行更生或清算程序。消費者債務清理條例（下稱消債條
    例）第3條、第16條第1項前段、第42條第1項、第45條第1項
    、第151條第1項分別定有明文。
二、聲請意旨以：聲請人即債務人積欠金融機構、良京實業股份
    有限公司(下稱良京公司)、富邦資產管理股份有限公司(下
    稱富邦資產管理公司)無擔保或無優先權債務總額1,628,030
    元，為清理債務，於民國110年3月26日向本院聲請消債者債
    務清理前置調解，最大債權金融機構中國信託商業銀行股份
    有限公司(下稱中國信託銀行)於調解前雖提供分120期、利
    率3％、每月清償10,152元之還款方案，惟債務人擔任清潔工
    ，每月實領薪資約22,298元，名下無財產亦無存款，扣除每
    月個人必要支出15,965元、母親扶養費1,000元至2,000元及
    未成年子女扶養費7,000元至8,000元後，顯已無力清償債務
    。債務人係一般消費者，未從事營業，且未經法院裁定開始
    清算程序或宣告破產。爰依消債條例提之規定，自調解不成
    立之日起20日內，提出本件更生之聲請等語。
三、經查：
  ㈠債務人為一般消費者，5年內未從事營業活動，據最大債權金
    融機構中國信託銀行陳報債權結果，債務人積欠中國信託銀
    行、甲○(台灣)商業銀行股份有限公司、丙○(台灣)商業銀行
    股份有限公司、聯邦商業銀行股份有限公司、台新國際商業
    銀行股份有限公司等金融機構無擔保債務本金及利息總額為
    3,756,170元(含本金1,051,354元、利息2,704,816元)；另
    依富邦資產管理公司陳報債務人截至110年4月23日止尚積欠
    信用卡債務本息共430,246元(含本金118,568元、利息311,6
    78元)；良京公司陳報債務人截至110年4月23日止尚積欠現
    金卡債務本息共172,560元(含本金51,176元、利息121,384
    元)未清償等情，業據債務人提出債權人清冊、財團法人金
    融聯合徵信中心查詢當事人綜合信用報告回覆書為證(見本
    院卷第17、139-148頁)，且有中國信託銀行110年4月21日陳
    報狀、富邦資產管理公司110年4月14日陳報狀暨債權憑證、
    良京公司110年4月16日陳報狀暨債權讓與證明書在卷可稽(
    見調解卷第71-87、91-101、113-115頁)，是債務人為一般
    消費者，現積欠無擔保或無優先權之本金及利息債務總額為
    4,358,976元(計算式：金融機構3,756,170元＋富邦資產管理
    公司430,246元＋良京公司172,560元＝4,358,976元)，堪可認
    定。又債務人在本件更生聲請前，於110年3月26日以書面向
    本院聲請消債者債務清理前置調解，經本院以110年度南司
    消債調字第179號受理後，中國信託銀行於調解前與債務人
    代理人聯繫，代理人向銀行表示債務人須扶養母親與女兒，
    每月至多僅能分期2千至3千元，無法負擔銀行所提供「分12
    0期、月繳10,152元、利率3％」之方案，中國信託銀行向本
    院陳報不出席調解期日，調解因而不成立等情，亦據債務人
    提出調解不成立證明書為證(見本院卷第33頁)，且有中國信
    託銀行110年4月21日債權陳報狀在卷可按(見調解卷第113頁
    )，復經本院依職權調取本院110年度南司消債調字第179號
    卷宗核閱屬實，是債務人提起本件更生聲請前，已踐行前置
    調解程序而調解不成立之事實，亦可認定。
  ㈡債務人自105年11月2日起受雇於新偉國際管理顧問股份有限
    公司，自110年1月起每月薪資23,076元（扣除勞保費552元
    、健保費372元，未扣除其他減項）之事實，有新偉國際管
    理顧問股份有限公司110年5月28日說明書 所附債務人105年
    11月起至110年4月止薪資明細在卷可稽(見本院卷第79-135
    頁)，核與本院依職權所調取之債務人勞健保投保資料顯示
    其目前月投保薪資24,000元等情相符(見本院卷第49-61頁)
    ，是債務人目前每月可領取薪資應為22,976元，應可認定。
    又債務人名下無財產，亦未領有任何政府核發之津貼或補助
    等情，有債務人提出之全國財產稅總歸戶財產查詢清單在卷
    可證(見本院卷第31頁)，且本院依職權所調閱之債務人109
    年稅務電子閘門財產所得調件明細表顯示債務人該年度薪資
    所得289,900元，債務人月收入平均24,158元，此有上開明
    細表附卷可按（見本院卷第47-48頁)，復有臺南市政府社會
    局110年6月24日南市社助字第1100780812號函(見本院卷第1
    61頁)、基隆市政府110年6月24日基府社救貳字第110022948
    2號函（見本院卷第163頁）、本院電話紀錄（見本院卷第17
    3頁）附卷可參。基上，本院認應以債務人每月可領取薪資
    數額23,076元，作為計算債務人償債能力之依據。
  ㈢按債務人必要生活費用，以最近一年衛生福利部或直轄市政
    府所公告當地區每人每月最低生活費1.2倍定之，消債條例
    第64條之2第1項定有明文。債務人聲請更生或清算時所提財
    產及收入狀況說明書，其表明每月必要支出之數額，與消債
    條例第64條之2第1項、第2項規定之認定標準相符者，毋庸
    記載原因、種類及提出證明文件，亦為消債條例施行細則第
    21之1條第3項所明定。是以債務人戶籍地之臺南市政府公告
    110年度每人每月最低生活費13,304元之1.2倍計算，債務人
    每月必要生活費用即應以15,965元(計算式：13,304元×1.2
    倍≒15,965元，元以下4捨5入)為認定基準，債務人陳報其個
    人每月必要生活費用額為15,000元(含餐飲費6,000元、日用
    雜支3,000元、電視通訊1,500元、交通費1,500元、水電費3
    ,000元，見本院卷第13頁)，未逾上開生活費標準，依上開
    說明，應為可採。
  ㈣綜上各情，在不考慮債務人主張其須扶養母親及未成年長女
    ，每月需支出扶養費用之情形下，債務人每月可領取薪資23
    ,076元，扣除其個人每月生活基本費用15,965元後，僅剩餘
    額7,111元(計算式：23,076元－15,965元＝7,111元)，已無法
    負擔最大債權金融機構中國信託銀行在本院前置調解時所欲
    提供予債務人之「分120期、利率3％、每期10,152元」之還
    款方案，遑論債務人尚有富邦資產管理公司及良京公司之債
    務未清償，是債務人陳稱其收入無法負擔債務，應堪採信。
    依此，債務人之經濟狀況，確已達不能清償債務之程度，而
    有更生之原因，及藉助更生制度調整其與債權人間之權利義
    務關係而重建其經濟生活之必要。
四、綜上所述，依債務人之收入財產及必要生活支出之情形，已
    達不能清償債務或有不能清償之虞之程度；債務人係一般消
    費者，未曾從事營業，其無擔保或無優先權之本金及利息債
    務總額未逾1,200萬元，亦曾踐行前置調解程序而調解不成
    立，復未經法院裁定開始清算程序或宣告破產，又無消債條
    例第6條第3項、第8條或第46條各款所定應駁回更生聲請之
    事由存在，債務人聲請本件更生，應予准許，爰裁定如主文
    所示。
中　　華　　民　　國　　110 　年　　7 　　月　　21　　日
                  消債法庭法  官　張桂美
以上正本係照原本作成。　　　　　　　　　
本裁定不得抗告。
本裁定已於110年7月21日下午5時公告。 　　　
中　　華　　民　　國　　110 　年　　7 　　月　　21　　日
                          書記官  蘇冠杰